臺灣基隆地方法院民事判決　　　　　　 100年度家訴字第96號
原　　　告　有限責任基隆市第二信用合作社
法定代理人　謝國棟
訴訟代理人　童千玳
被　　　告　莊淑瑾
　　　　　　王筱航
上列當事人間請求宣告夫妻分別財產制事件，本院於民國一百年
十一月二十一日言詞辯論終結，判決如下：
    主  文
被告莊淑瑾與被告王筱航間之夫妻財產制改用分別財產制。
訴訟費用由被告負擔。
    理  由
一、原告起訴主張被告莊淑瑾連同訴外人莊惠芳、莊雨欽等向原
    告借款，詎被告於屆期後即未再清償。經原告聲請本院於民
    國92年 7月10日對債務人強制執行後僅部分受償，而由本院
    發給92年度執字第3684號債權憑證。因被告莊淑瑾名下目前
    並無財產可供執行，而被告莊淑瑾與被告王筱航 2人目前婚
    姻關係仍存在，且迄今未向法院辦理夫妻分別財產契約登記
    ，為此依民法第1011條規定，請求宣告被告莊淑瑾與被告王
    筱航間夫妻財產制改用分別財產制等語。
二、被告莊淑瑾、王筱航則均聲明請求駁回原告之訴，被告莊淑
    瑾答辯略以，伊確實有欠錢，但目前沒有錢，所以才沒有辦
    法還等語；被告王筱航答辯略以，其沒有欠原告錢，是其太
    太欠原告錢，也不清楚太太欠錢的情形，而太太的債務不應
    該由其來負擔，且其目前也沒有能力幫太太還錢，伊不知道
    為何會變成被告等語。
三、查原告主張：被告莊淑瑾、王筱航二人為夫妻關係，未向法
    院辦理夫妻分別財產契約登記，而被告莊淑瑾積欠原告債務
    尚未清償，且其名下並無財產可供扣押等情，業據原告提出
    被告二人之戶籍謄本、司法院夫妻財產登記查詢資料、本院
    92年度執字第3684號債權憑證各 1份為證，經核相符，亦為
    被告二人所不爭執，自堪信為真實。
四、按夫妻未以契約訂立夫妻財產制者，除本法另有規定外，以
    法定財產制為其夫妻財產制。債權人對於夫妻一方之財產已
    為扣押，而未得受清償時，法院因債權人之聲請，得宣告改
    為分別財產制，民法第1005條、第1011條分別定有明文。且
    所謂未得受清償，包括全無可扣押之物或所扣押之物數量不
    足及所扣押之財產不足清償該為扣押之債權人債權等情形（
    參見最高法院89年台上字第 854號判決意旨）。又債務人有
    財產經扣押，而債權人未得受清償時，債權人即可依民法第
    1011條規定，聲請宣告改用分別財產制，而債務人全無財產
    可供扣押，其無資力清償債務情形，更甚於有財產經扣押，
    債權人未得受償之情形，依舉輕以明重之法則，解釋上亦應
    認夫妻之一方全無可供扣押之物，債權人因而未得受清償時
    ，亦有民法第1011條之適用。查本件原告為被告莊淑瑾之債
    權人，經其依法聲請強制執行被告莊淑瑾之財產仍無法全額
    受償，而取得本院債權憑證，且被告莊淑瑾到庭亦自陳其名
    下並無財產可供扣押，已如前述，則原告依上開民法規定，
    聲請宣告被告莊淑瑾、王筱航夫妻二人改用分別財產制，於
    法有據，應予准許。
五、據上論結，本件原告之訴為有理由，依民事訴訟法第78條，
    判決如主文。
中    華    民    國   100    年    11    月    30    日
                      家事庭  法官  黃永定
以上正本係照原本作成。
如對本判決上訴，須於判決送達後20日之不變期間內，向本院提
出上訴狀。如委任律師提起上訴者，應一併繳納上訴審裁判費。
中    華    民    國   100    年    11    月    30    日
                                書記官  潘端典